【裁判字號】    99,易,2005
【裁判日期】    990825
【裁判案由】    詐欺
【裁判全文】
臺灣臺中地方法院刑事判決              99年度易字第2005號
公  訴  人  臺灣臺中地方法院檢察署檢察官
被      告  丁○○
上列被告因詐欺案件，經檢察官提起公訴（99年度偵字第6226號）
，本院判決如下：
    主    文
丁○○幫助犯詐欺取財罪，處拘役伍拾日，如易科罰金，以新臺
幣壹仟元折算壹日。
    犯罪事實及理由
一、丁○○可預見提供金融帳戶資料予姓名、年籍均不詳之第三
    人，可能被犯罪集團作為詐財與其他犯罪之工具，竟仍基於
    幫助他人犯罪之不確定故意，於民國99年1 月15日，在自由
    時報上見有應徵工作之廣告後，即與刊登訊息之姓名、年籍
    均不詳自稱「阿山」之成年男子聯繫，並於同日（起訴書誤
    植為14日）16時許，將其所有之板信商業銀行臺中分行帳戶
    （帳號：00000000000000，下稱系爭帳戶）之存摺影本、金
    融卡（含密碼），在臺中市○○路與昌平路口之便利商店前
    交付予「阿山」。嗣阿山所屬詐欺集團中某成員即於99年1
    月15日20時許，假冒雅虎奇摩購物網站客服人員撥打電話予
    甲○○，對之謊稱消費時誤設定為分期扣款，須依指示操作
    提款機取消，致甲○○陷於錯誤，依指示於同日21時28分許
    ，轉帳新臺幣11989元至丁○○上開帳戶內；復於99年1月16
    日14時26分、14時48分許，分別撥打電話予丙○○、乙○○
    ，以同一手法詐騙，致其等因此陷於錯誤，於同日分別依指
    示轉帳29987 元、9025元至丁○○上開帳戶內，甲○○等人
    存入之款項隨即遭人提領一空。嗣因甲○○等人察覺有異報
    警處理，始悉上情。
二、按現行刑事訴訟法為保障被告之反對詰問權，排除具有虛偽
    危險性之傳聞證據，以求實體真實之發見，於該法第159 條
    第1 項明定被告以外之人於審判外之言詞或書面陳述，除法
    律有規定者外，不得作為證據。而刑事訴訟法第159條之1至
    159條之4有傳聞法則之例外規定，且被告以外之人於審判外
    之陳述，雖不符前4 條之規定，而經當事人於審判程序同意
    作為證據，法院審酌該言詞陳述或書面陳述作成時之情況，
    認為適當者，亦得為證據；當事人、代理人或辯護人於法院
    調查證據時，知有第159條第1項不得為證據之情形，而未於
    言詞辯論終結前聲明異議者，視為有前項之同意，刑事訴訟
    法第159條之5定有明文。本件檢察官、被告並未就被告以外
    之人於審判外之陳述有所爭執，且迄於言詞辯論終結前，均
    未主張有刑事訴訟法第159條第1項不得為證據之情形，是應
    認已同意作為證據，且經本院審酌後，認無不適當之情形，
    應認均有證據能力，合先敘明。
三、訊據被告丁○○固坦承於上開時、地，將系爭帳戶之存摺影
    本、金融卡、密碼交付自稱「阿山」之成年男子，惟矢口否
    認有何幫助詐欺犯行，辯稱：伊當時急著找工作，應徵馬夫
    之工作，對方要求交付上開資料，伊未問明原因即依指示交
    付，沒有想過對方可能拿去作不法用途云云。
  (一)系爭帳戶係被告於98年8月26日開戶，被告並於99年1月15日
    將存摺影本、金融卡、密碼交付予自稱阿山之成年男子，且
    99年1 月15、16日被害人甲○○、丙○○、乙○○分別轉入
    11989元、29987元、9025元至上開帳戶，轉入之款項隨即遭
    人提領等情，業據證人即被害人甲○○、丙○○、乙○○等
    人證述甚詳，復有板信商業銀行集中作業中心99年2 月10日
    板信集中字第0997470226號檢送系爭帳戶之開戶資料、交易
    明細資料及被害人甲○○、乙○○轉帳之郵政自動提款機交
    易明細表、土地銀行自動櫃員機存戶交易明細影本、被害人
    丙○○轉帳之存摺內頁影本等在卷可稽，並據被告供承不諱
    ，是被告交付之系爭帳戶，確為不法之徒作為詐騙被害人時
    指定轉帳之帳戶，並於被害人將款項存入後隨即遭提領之事
    實，堪以認定。
  (二)按金融帳戶一般人均有應妥為保管並防止他人任意使用之認
    識，縱因特殊情況偶有交付他人使用之需要，亦會確實瞭解
    用途後再行提供，方符常情。被告自承應徵當時對方並未提
    及薪資及工作地點，被告在不知薪資及工作地點，亦未問明
    交付金融卡、密碼及存摺影本之原因下，即在路邊將系爭帳
    戶之金融卡等物交予姓名、年籍均不詳之人，實與常情有違
    。況且，被告於本院準備程序時自承之前找過工作，並不須
    交付帳戶之金融卡及密碼；其於偵訊時亦自承之前在電子遊
    戲場工作時，薪資係存入系爭帳戶，當時並未交付該帳戶之
    金融卡及密碼，是被告所為因應徵工作而被騙交付金融卡、
    密碼之辯解，顯不足採。
  (三)按刑法上之故意，區分直接故意（確定故意）與間接故意（
    不確定故意），「行為人對於構成犯罪之事實，明知並有意
    使其發生者」為直接故意，「行為人對於構成犯罪之事實，
    預見其發生而其發生並不違背其本意者」為間接故意。一般
    人至金融機構如銀行、郵局等開戶，極為方便容易且迅速，
    若有使用金融存款帳戶之正當用途，自以使用本人或可信賴
    之親友申請之帳戶，最為便利安全，苟非意圖以他人帳戶從
    事不法用途，並藉以逃避查緝，自無使用他人帳戶之理。被
    告已成年且有工作經驗，依一般人通常之知識、經驗，應知
    悉任意提供自己之帳戶予無信賴關係之他人使用，易使他人
    藉該帳戶取得不法犯罪所得，並進而隱匿帳戶內資金之實際
    取得人之身分，被告對此自難諉為不知。況且，近來詐欺取
    財之犯罪類型層出不窮，而該等犯罪，多數係利用他人帳戶
    作為詐欺所得財物之出入帳戶，此經媒體廣為披露，被告對
    此當無不知之理，其有幫助詐欺取財之不確定故意，堪以認
    定。
  (四)綜上所述，被告所為之辯解，顯不足採。本件事證明確，被
    告犯行堪以認定。
四、被告將系爭帳戶之金融卡及密碼交予他人作為詐欺取財之帳
    戶使用，顯係基於幫助他人詐欺取財之犯意，且所為提供帳
    戶予他人之行為，係屬詐欺取財構成要件以外之行為，核其
    所為，係犯刑法第30條第1項、第339條第1 項幫助詐欺取財
    罪，爰依刑法第30條第2 項減輕其刑。被告以一交付行為，
    同時造成被害人甲○○、丙○○、乙○○受騙，係一行為觸
    犯數罪名之想像競合犯，應從一重處斷。爰審酌被告前無不
    法素行，有臺灣高等法院被告前案紀錄表在卷可憑，被告提
    供帳戶予他人非法使用，使實行詐騙行為之人得手後，得以
    隱藏身份，助長詐欺之犯罪風氣，及犯罪所生之危害，暨被
    告之智識程度、生活狀況等一切情狀，量處如主文所示之刑
    ，並諭知易科罰金之折算標準。
五、依刑事訴訟法第299條第1項前段，刑法第30條第1項、第2項
    、第339條第1項、第55條前段、第41條第1 項前段，刑法施
    行法第1條之1，判決如主文。
本案經檢察官廖聖民到庭執行職務
中    華    民    國    99    年    8     月    25    日
                  刑事第九庭  審判長法  官  朱光國
                                    法  官  吳幸芬
                                    法  官  林慧英
以上正本證明與原本無異。
如不服本判決應於收受判決後10日內向本院提出上訴書狀，並應
敘述具體理由；其未敘述上訴理由者，應於上訴期間屆滿後20日
內向本院補提理由書（均須按他造當事人之人數附繕本）「切勿
逕送上級法院」。
                                    書記官  廖碩薇
中    華    民    國    99    年    8     月    25    日
附錄論罪科刑法條
刑法第339條第1項
意圖為自己或第三人不法之所有，以詐術使人將本人或第三人之
物交付者，處5年以下有期徒刑、拘役或科或併科1千元以下罰金
。

司法院資訊處製作；財團法人民間司法改革基金會備份。
